台灣板橋地方法院刑事判決　　　　　　　　96年度易字第76號
公　訴　人　台灣板橋地方法院檢察署檢察官
被　　　告　甲○○
　　　　　　　　　　　重市戶政事務所）
　　　　　　　　　　　號5 樓.
　　　　　　　　　　（現於台灣台北監獄台北分監執行中）
上列被告因竊盜案件，經檢察官提起公訴（95年度偵字第26503
號），本院判決如下：
    主  文
甲○○無罪。
    理  由
一、公訴意旨略以：被告甲○○與告訴人乙○○為朋友關係，明
    知其於民國95年9 月間雖曾以電話向告訴人乙○○借用車牌
    號碼129-CY號（靠行在明潭交通有限公司名下）之營業用小
    客車，惟尚未得告訴人乙○○之同意，竟意圖為自己不法之
    所有，於95年9 月24日晚間10時許，在臺北縣士林區○○○
　　路○ 段海光公園旁，持自製之備用鑰匙1 支，並以徒手方式
  　，竊取告訴人乙○○持有之上開營業小客車得手，並停放在
    臺北縣三重市重新橋下，作為其日常休息之用。嗣為警查獲
　　，並扣得鑰匙1 支，始查知上情，因認被告涉犯刑法第320
  　條第1項之竊盜罪。
二、按犯罪事實應依證據認定之，無證據不得認定犯罪事實；不
    能證明被告犯罪者，應諭知無罪之判決，刑事訴訟法第154
    條第2 項、第301 條第1 項分別定有明文。且事實之認定應
    憑證據，如未能發現相當證據，或證據不足以證明，自不能
    以推測或擬制之方法，為裁判之基礎。認定不利於被告之事
    實，需依積極證據，茍積極證據不足為不利於被告事實之認
    定時，即應為有利於被告之認定，更不必有何有利之證據。
    又刑事訴訟上證明之資料，無論其為直接證據或間接證據，
    均須達於通常一般人均不致於有所懷疑，而得確信其為真實
    之程度，始得據為有罪之認定，若其關於被告是否犯罪之證
    明未能達此程度，而有合理性懷疑之存在，致使無從形成有
    罪之確信，根據「罪證有疑，利於被告」之證據法則，即不
    得遽為不利被告之認定，其以情況證據（即間接證據）斷罪
    時，尤須基於該證據在直接關係上所可證明之他項情況事實
    ，本乎推理作用足以確證被告有罪，方為合法，不得徒憑主
    觀上之推想，將一般經驗上有利被告之其他合理情況逕予排
    除〔最高法院76年台上字第4986號、32年度上字67號判例意
    旨參照〕。另按告訴人之告訴，係以使被告受刑事追訴為目
    的，其指訴是否與事實相符，仍應調查其他證據，以資審認
    ，即須藉由補強證據之存在，以增強或擔保告訴人陳述之證
    明力，必被害人所述被害情形，無瑕疵可擊，且就其他方面
    調查，又與事實相符，始足據為有罪判決之基礎（最高法院
    87年度台上字第2176號、81年度台上字第3539號判決意旨參
    照）。又按證人係指在他人之訴訟案件中，陳述自己所見所
    聞具體事實之人，為證據之一種。被害人之陳述，有單純到
    庭陳述意見者（刑事訴訟法第248 條之1 、第271 條第2項）
    ，有就與待證事實有重要關係之親身知覺、體驗事實為陳述
　　者。本院93年台上字第6578號判例：「被害人乃被告以外之
  　人，本質上屬於證人，其陳述被害經過，亦應依人證之法定
　　偵查、審判程序具結，方得作為證據」。旨在闡述被害人就
  　與待證事實有關之被害經過所親自聞見之具體事實為陳述，
    亦應踐行刑事訴訟法第158 條之3 之規定，使其以證人身分
    具結，其陳述（證言）始為合法之證據資料，係屬證據能力
    之條件。然被害人之為證人，與通常一般第三人之為證人不
    侔。被害人就被害經過所為之陳述，其目的在於使被告受刑
    事訴追處罰，與被告處於絕對相反之立場，其陳述或不免渲
    染、誇大。是被害人縱立於證人地位具結而為指證、陳述，
    其供述證據之證明力仍較與被告無利害關係之一般證人之陳
    述為薄弱。從而，被害人就被害經過之陳述，除須無瑕疵可
    指，且須就其他方面調查又與事實相符，亦即仍應調查其他
    補強證據以擔保其指證、陳述確有相當之真實性，而為通常
    一般人均不致有所懷疑者，始得採為論罪科刑之依據，非謂
    被害人已踐行人證之調查程序，即得恝置其他補強證據不論
    ，逕以其指證、陳述作為有罪判決之唯一證據。」〔最高法
    院95年度台上字第6017號判決可資參照〕。
三、本件公訴人認被告甲○○涉犯竊盜罪嫌，無非以被告於警詢
    及偵查中之供述、告訴人乙○○於警詢及偵查中之指述、證
    人丙○○於偵查中之證述、台北縣政府警察局三重分局扣押
    物品目錄表、贓物認領保管單各乙紙、查獲車牌號碼129-CY
    號營業用小客車及鑰匙之照片4 張為其主要論據。訊據被告
    甲○○固坦承其於95年11月11日上午9 時30分許，於停置在
    台北縣三重市重新橋下計程車休息站內之車號129-CY號營業
    小客車內休息時為警查獲之事實，惟否認有何竊取上開營業
    小客車之犯行，辯稱：我與告訴人乙○○以前同在中華車隊
    擔任計程車司機，我於95年9 月間向乙○○承租車號129-CY
    號營業小客車，租金每日新台幣300 元，每7 天繳交1 次車
    款，但承租後即發現車輛漏油不能開，我有告訴乙○○，他
    僅買二瓶機油，表示其餘修理費用由我墊付，但我沒有錢，
    所以沒有去修理，也沒有開車營業。當時我都睡在車上，如
    果返還車輛，就無處睡覺，所以就沒有通知乙○○，我確實
    沒有竊取系爭營業小客車等語。
四、經查：
　(一)被告甲○○於95年11月11日上午9 時30分許，於停置在台
  　　北縣三重市重新橋下計程車休息站之車號129-CY號營業小
    　客車內休息時為警查獲之事實，業據被告林春生供述明確
      ，且有鑰匙1 支扣案及贓物認領保管單乙紙、照片4 幀附
      卷足稽。惟被告何以持有告訴人所有之營業小客車乙節，
      究係被告未得告訴人之同意，擅自將上開營業小客車開走
      ，抑或被告已向告訴人承租該車，嗣因車輛故障無法駕車
      營業，被告未予返還而作為平日休息之用，此乃本案審究
      之重點，核先敘明。
　(二)被告先後於警詢、檢察官訊問及本院審理時均堅決否認有
  　　何竊盜犯行，均辯稱係於95年9 月間向告訴人租車等語，
    　先後供述一致，並無齟齬之處。而告訴人雖指稱被告曾於
      95年12月間向其租車之情，惟此僅有告訴人單方面之指述
      ，並無任何證據以資證明，此部分事實尚難採認。又被告
      為警查獲所扣得之汽車鑰匙雖非原廠製造之鑰匙，固為被
      告所不爭執，惟尚難以此事實逕以推論被告自行複製汽車
      鑰匙而竊取之。又倘被告於94年12月初向告訴人承租系爭
      計程車，同年12月底還車時自行複製汽車鑰匙，以便竊取
　　　該車之用，何以遲至95年9 月間始將該車駛離？又告訴人
  　　指稱其車停在台北市士林區○○○路海光公園旁之停車格
　　　內，並非其固定之停車位，係一般人可停車之車位等語，
  　　則被告縱使知悉告訴人之住處，何以知悉系爭車輛停在何
　　　處而竊取之？是比較告訴人之指訴及被告之供述，告訴人
  　　指訴尚有可疑之處，而被告所辯並無明顯瑕疵可指。
　(三)又被告於95年9 月17日向告訴人承租系爭計程車乙節，證
  　　人丙○○於偵查中證稱：今年9 月十幾日在台北縣三重市
   　 重陽橋下，甲○○說要去租計程車，我不知道他要跟誰租
      車，我陪他一起去社子，繞一圈找不到人，甲○○又打電
      話聯絡，後來有人從後面過來，我有看見那個人，他就是
      當庭的乙○○，車主來了之後我就開走了，之後的事我並
      不清楚等語〔見偵查卷第42、43頁〕。嗣於本院審理時亦
      證稱：我是駕駛計程車為業，平日會在重陽橋下休息，而
      被告有買飼料餵狗，我與被告曾交談過，不算是朋友；去
      年9 月間某日晚上7 、8 點，我在重陽橋下發動車輛準備
      出去載客，甲○○過來請我載他去社子，他說要向朋友租
      車；出發後走中興橋、環河北路，在社子觀音廟那邊轉入
      抵達社子，甲○○打電話連絡，後來在某處停車等人，不
      久車主從計程車後方走路過來，甲○○說來了，然後過去
      打招呼，我有轉頭看車主，我距離他們約有20公尺，當時
      有路燈可以看清楚車主，後來我就先離開，他們如何離開
      我不清楚；當天甲○○沒有給我車資，但後來他說被告竊
      盜，可能為了找我作證，補給我200 元車資；租車隔天我
      在重陽橋下有看見系爭計程車，廠牌是雅哥，被告說該車
      輛漏油，他將車輛停在重陽橋下1 、2 個月都沒有處理，
      我有勸甲○○應通知車主處理，但他說如果車主將車子牽
      回，其就沒有地方睡覺等語〔見本院96年4 月19日審判筆
      錄第12至15頁〕。核與經隔離訊問之被告供述大致相符，
      尚無齟齬之處。雖被告與證人丙○○就開車路線（證人稱
      中興橋，被告稱忠孝橋）、停車位置（證人稱其等停在系
      爭計程車旁邊，被告稱並非停在系爭車輛旁邊）等節稍有
      出入，惟上開租車時間迄今已有半年之久，且證人駕車搭
      載被告自台北縣三重市重陽橋前往社子之事實，至為平常
      ，欲使其等對於其間過程細節之記憶絲毫無誤，實強人所
      難，尚難以此推翻其證詞之可信度。再衡諸證人丙○○僅
      於重陽橋下休息時曾與被告交談過，並非朋友，且與告訴
      人素不相識，均無仇怨，實無冒涉犯偽證罪之險而為虛偽
      陳述之必要。
五、綜上所述，本件依公訴人所提全部證據，尚不足為被告犯上
    揭竊盜罪之證明，仍有合理懷疑之存在，依「罪證有疑，利
    於被告」原則，尚不能僅以推測或擬制之方法，為被告有罪
    之認定。此外，復查無其他證據足資證明被告有公訴人所指
    之竊盜行為，揆諸首開說明，公訴人既不能證明被告犯竊盜
    罪，爰均依法為被告無罪之諭知，以昭審慎。
六、至於被告甲○○是否另涉犯侵占罪嫌部分，應由檢察官另行
    依法偵辦，附此敘明。
據上論斷，應依刑事訴訟法第301 條第1 項，判決如主文。
本件經檢察官曾文鐘到庭執行職務。
中　　華　　民　　國　　96　　年　　4 　　月　　30　　日
                  刑事第十一庭  審判長法　官　侯志融
                                    　法　官　張宏節
                                    　法　官　楊博欽
以上正本證明與原本無異。
如不服本判決，應於判決送達後10日內，向本院提出上訴狀。
                                      書記官　張玉如
中　　華　　民　　國　　96　　年　　4 　　月　　30　　日
